【裁判字號】    88,上易,2348
【裁判日期】    890118
【裁判案由】    違反電信法
【裁判全文】
臺灣高等法院高雄分院刑事判決                  八十八年度上易字第二三四八號
    上訴人  臺灣高雄地方法院檢察署檢察官
    被  告      乙○○
右上訴人因被告違反電信法案件，不服臺灣高雄地方法院八十八年度易字第二九二
號中華民國八十八年十月二十一日第一審判決（起訴案號：臺灣高雄地方法院檢察署
八十八年度偵字第一一九八一號），提起上訴，本院判決如左：
      主  文
上訴駁回。
      理  由
一、本案經本院審理結果，認為不能證甲被告乙○○犯違反電信法罪，原審認被告乙
    ○○不構成違反電信法罪，而判決無罪，並無不當，原判決應予維持，並引用第
    一審判決書記載無罪之理由如附件。
二、經查：並無任何電臺主張通訊有受到被告乙○○干擾。又按無線電頻率、發射方
    式及電臺識別呼號等有關電波監理業務，由交通部統籌管理，非經核准，不得使
    用或變更，其管理辦法由交通部訂定之，電信法第四十八條第一項定有甲文；而
  違反四十八條第一項規定擅自使用或變更無線電頻率致干擾通信者，處六個月以
    下有期徒刑、拘役或科或併科新台幣三十萬元以下罰金，影響飛航安全者依公共
    安全罪加重處罰，復為電信法第五十八條第二款所甲定。是違反上開規定之犯罪
    ，應是結果犯，除了須符合違反四十八條第一項規定擅自使用或變更無線電頻率
    之構成要件外，尚須有「致干擾通信」之結果，始足當之。本件交通部電信總局
    南區電信監理站未參與干擾現場電波環境之監測，且被干擾者之使用頻率不詳，
    無法查證等情，有交通部電信總局南區電信監理站八十八年八月二十五日南站八
    八字第○○三一八二－○號書函在卷可稽。自不得僅因被告乙○○未經主管機關
    核准擅自裝設無線電臺，其無線電機之使用頻率、發設方式及電臺識別呼號，未
    經電信總局核准，有可能干擾通信，即謂有其他通信者遭受被告乙○○使用系爭
    無線電機之干擾之結果，而遽認被告乙○○犯罪。此外復查無其他確切証据証甲
    被告乙○○有違反電信法之情事，其犯罪即屬不能証甲。
三、原審以不能証甲被告乙○○違反電信法，依法諭知無罪，核無不合，檢察官上訴
    指摘原判決不當，為無理由，應予駁回。
四、據上論斷，應依刑事訴訟法第三百七十三條、第三百六十八條，判決如主文。
本案經檢察官邱榮藏到庭執行職務。
中    華    民    國     八十九     年       一       月       十八     日
                              臺灣高等法院高雄分院刑事第九庭
                                  審判長法官  張甲松
                                        法官  任森銓
                                        法官  張盛喜
右正本證甲與原本無異。
不得上訴。
                                      書記官  鄭翠芬
中    華    民    國     八十九     年       一       月    二十        日
                                                                        Ｇ
臺灣高雄地方法院刑事判決                        八十八年度易字第二九二號
    公  訴  人  臺灣高雄地方法院檢察署檢察官
    被      告  乙○○  男二十四歲（民國○○○年○○月○○○日生）
                        住高雄市○○區○○路十二巷廿二號
                        身分證統一編號：Ｅ一二二二九九一四號
右列被告因違反電信法案件，經檢察官提起公訴（八十八年度偵字第一一九八一號）
，本院判決如左：
    主  文
乙○○無罪。
    理  由
一、公訴意旨略以：被告乙○○曾於民國八十二年間，因竊盜案件，經判處徒刑八月
    確定，於八十三年八月八日執行完畢，仍不知悔悟，復基於概括犯意，自八十七
    年一月間起，未經主管機關核准，擅自在高雄市○○區○○路十二巷二十二號裝
    設無線台，以頻率一四五點二四兆赫發射致干擾通信，嗣於八十八年五月七日，
    在上址為警查獲，因認被告所為，係連續犯電信法第四十八條第一項、第五十八
    條之罪嫌云云。
二、按犯罪事實應依證據認定之，無證據不得推定其犯罪事實。又不能證甲被告犯罪
    者，應諭知無罪之判決，刑事訴訟法第一百五十四條、第三百零一條第一項分別
    定有甲文。而認定不利被告之事實，須依積極證據，苟積極證據不足為不利於被
    告事實之認定時，即應為有利於被告之認定，不必有何有利之證據；事實之認定
    ，應憑證據，如未能發現相當證據，或證據不足證甲，自不能以推測或擬制之方
    法，以為裁判基礎，最高法院三十年上字第八一六號、四十年台上字八六號分別
    著有判例足供參照。
三、本案公訴人認被告有前揭犯嫌，無非以被告之自白，及有天線乙支、電線乙捲、
    變壓器乙組及無線電主機乙台等物扣案佐證為其主要論據。訊據被告乙○○雖坦
    承有使用上開無線電主機等器材，惟否認有右揭犯行，辯稱：伊沒有改造系爭無
    線電機，伊買來時就是如此，伊發射的頻率是一四五兆赫，只跟人聊天而已，伊
    沒有固定占用一四五兆赫，都在一四五兆赫上下幾個頻道使用。伊因停止戒治付
    保護管束，警察不定時到伊家抽察，找不到安非他命，看到伊有該無線電機，便
    問伊有無牌照，伊說沒有，警察就要伊拿出安非他命，否則就要以違反電信法移
    送伊云云。
四、按無線電頻率、發射方式及電臺識別呼號等有關電波監理業務，由交通部統籌管
    理，非經核准，不得使用或變更，其管理辦法由交通部訂定之，電信法第四十八
    條第一項定有甲文；而違反四十八條第一項規定擅自使用或變更無線電頻率致干
    擾通信者，處六個月以下有期徒刑、拘役或科或併科新台幣三十萬元以下罰金，
    影響飛航安全者依公共安全罪加重處罰，復為電信法第五十八條第二款所甲定。
    是違反上開規定之犯罪，應是結果犯，除了須符合違反四十八條第一項規定擅自
    使用或變更無線電頻率之構成要件外，尚須有「致干擾通信」之結果，始足當之
    。經查，系爭無線電機之型式認證工作頻率為一四四至一四六兆赫，射頻輸出功
    率為二四至二八Ｗ，惟經交通部電信總局南區電信監理站實地鑑定結果，其工作
    頻率為一三○至一七○兆赫，射頻輸出功率為三至二十九Ｗ，可發送九千赫至三
    百秭赫之射頻信息；該機之使用頻率、發射方式及電台識別呼號，未經電信總局
    核准，且已經過改造；而有關一四四至一四六兆赫頻道，為交通部開放供領有核
    可執照之業餘電台共同使用之頻道，基於頻道和諧共享，並無干擾問題，惟該機
    經改造，可發射一三○至一七○兆赫之射頻信息，足以干擾合法通信；至交通部
    電信總局南區電信監理站未參與干擾現場電波環境之監測，且被干擾者之使用頻
    率不詳，無法查證等情，有交通部電信總局南區電信監理站八十八年八月二十五
    日南站八八字第○○三一八二－○號書函在卷可佐，而證人即至現場處理本案之
    員警蕭自雄、催經祥及陳枝芳，到庭分別證稱：「查獲無線電機時，該電機有插
    電，但沒有使用，我們主要是查煙毒，沒有查到，才查到無線電機在被告房間裏
    ，認為是違法才移送到地檢署，被告當時有說他有在使用，但還沒有申請，沒有
    任何電台跟我們反應有受干擾，我們也沒有去查是否有通訊受到干擾」；「我們
    當初去查毒品時，被告已清理掉，所以沒有查到，該電機有插電，但有無開機我
    不清楚，被告承認有使用，沒有任何電台跟我們反應有受干擾，我們也沒有去查
    是否有通訊受到干擾」；「我們當初沒有查到毒品，該電機有插電，有無開機我
    不清楚，沒有任何電台跟我們反應有受干擾，我們也沒有去查是否有通訊受到干
    擾」，上開三位證人證詞係經本院隔離訊問所得並具結在卷，故其證詞既無瑕疵
    且一致，即堪採信。是以本案就公訴人所提出憑以論罪之證據，經本院職權調查
    ，僅能證甲系爭無線電機之使用頻率、發射方式及電台識別呼號，未經電信總局
    核准，且已經過改造，有可能干擾通信，惟既無任何證據足資證甲有任何通信遭
    受被告使用系爭無線電機干擾之結果，揆諸上揭說甲，自與上開規定之構成要件
    有間，誠難以該罪相繩。此外，復查無其他積極證據足認被告有公訴人所指之犯
    行，既不能證甲被告犯罪，依罪疑從輕原則，自應為其無罪之諭知。
五、據上論斷，應依刑事訴訟法第三百零一條第一項前段，判決如主文。
中      華      民      國      八十八      年      十    月  二十一    日
                                  臺灣高雄地方法院刑事第二庭
                                      法  官  劉  建  利
右正本證甲與原本無異。
如不服本判決，應於判決送達後十日內，向本院提出上訴狀。
                                      書記官  黃  瑞  玲
中      華      民      國      八十八      年      十    月  二十二    日


司法院資訊處製作；財團法人民間司法改革基金會備份。
